【裁判字號】    95,抗,381
【裁判日期】    950628
【裁判案由】    聲請沒入保證金
【裁判全文】
臺灣高等法院臺中分院刑事裁定           95年度抗字第381號
抗  告  人  臺灣苗栗地方法院檢察署檢察官
被      告  甲○○
                  （現另案於臺灣臺中監獄苗栗分監執行中）
上列抗告人因沒入保證金案件，不服臺灣苗栗地方法院中華民國
95年5月5日裁定 （95年度聲字第304號），提起抗告，本院裁定
如下：
    主  文
抗告駁回。
    理  由
一、抗告意旨略以：本件被告甲○○因違反槍砲彈藥刀械管制條
    例案件，前經本署檢察官指定保證金新台幣1萬4千元，被告
    於94年9月28日繳納保證金後 ，將被告釋放，茲因本署分別
    於95年1月26日及95年3月16日傳喚被告未到案及拘提無著，
    被告顯已逃匿，爰依刑事訴訟法第118條第1項、第121條第1
    項之規定，聲請沒入保證金。經查本件被告之傳、拘過程並
    無不法，被告係因另涉犯他案被司法警察逮捕移送，於訊後
    借提送監執行，並非被告自行到案，被告有逃匿之事實，原
    審裁定駁回本件聲請顯有未妥，請求撤銷原裁定，另為適當
    之裁定等語。
二、原裁定意旨略以：按具保之被告逃匿者，應命具保人繳納指
    定之保證金額，並沒入之。不繳納者，強制執行。保證金已
    繳納者，沒入之（原審誤引修正前之條文規定，應予更正）
    ，刑事訴訟法第118條第1項定有明文。是沒入具保人繳納之
    保證金，應以被告在逃匿中為其要件。經查，本件聲請於95
    年4月28日 （原審誤載為5月2日，應予更正）繫屬原審，而
    被告業於95年4月25日 （原審誤載為5月3日，應予更正）起
    因另案在監所執行，有原審依職權調閱之臺灣高等法院被告
    在監在押全國紀錄表可憑，自不得於被告已在監所留置中，
    仍予裁定沒入保證金，因認本件聲請尚無理由，應予駁回等
    語。
三、按具保為羈押之替代手段，目的在於確保被告之到庭及執行
    ，刑事訴訟法第118條第1項「具保之被告逃匿者，應命具保
    人繳納指定之保證金額，並沒入之。不繳納者，強制執行。
    保證金已繳納者，沒入之。」之規定，自應以被告在逃匿中
    為其要件，具保停止羈押之被告雖曾逃匿，但既經緝獲歸案
    ，即不可再謂其逃匿而裁定沒入具保人繳納之保證金，是具
    保停止羈押之被告逃匿，於緝獲歸案再執行羈押時，具保人
    之具保責任即因被告再羈押而告消滅，法院在被告逃匿中未
    裁定沒入保證金，自不得於被告緝獲再執行羈押後以裁定補
    行沒入（最高法院75年度台非字第247號判決 、87年台抗字
    第406號裁定意旨參照）。經查，本件抗告人於95年4月13日
    聲請沒入被告繳交之保證金 ，該聲請並於95年4月28日繫屬
    於原審法院，有附卷之抗告人聲請書、苗檢堂執丙95執聲沒
    字第62號公函各1紙為憑，而被告先後於95年4月25日、95年
    5月3日因另案分經解送至臺灣苗栗看守所、臺灣臺中監獄苗
    栗分監執行中，此有臺灣高等法院被告全案紀錄表在卷可按
    ，是本件於95年 4月28日抗告人聲請沒入被告繳納保證金案
    件繫屬原審時，被告業經緝獲歸案執行，則被告逃匿之事由
    業已消滅，法院自不得再裁定沒入保證金，原審據此裁定駁
    回檢察官沒入保證金之聲請，經核並無不合，抗告人之抗告
    為無理由，應予駁回。
四、據上論結，應依刑事訴訟法第412條，裁定如主文。
中    華    民    國    95    年    6    月  28       日
            刑事第九庭  審判長法  官  陳  筱  珮
                              法  官  趙  春  碧
                              法  官  余  仕  明
上列正本證明與原本無異。
不得再抗告。
                              書記官  林  玉  惠
中    華    民    國    95    年    6    月  29       日
                                                      Ａ


司法院資訊處製作；財團法人民間司法改革基金會備份。
